臺灣高雄地方法院民事裁定
108年度消債清字第101號
聲  請  人  蔡紫宥即蔡雅君
0000000000000000

0000000000000000

0000000000000000

代  理  人  吳龍建律師
上列當事人因消費者債務清理事件聲請清算，本院裁定如下：
    主  文
聲請人蔡紫宥即蔡雅君自民國一百零八年八月二十日下午四時起
開始清算程序。
命司法事務官進行本件清算程序。
    理  由
一、本件聲請意旨略以：伊無力清償債務，曾向本院聲請前置調
    解，因無還款能力而於民國108年4月30日調解不成立，因聲
    請人有不能清償債務或有不能清償之虞，復未經法院裁定開
    始清算程序或宣告破產，爰依法聲請准予裁定清算等語。
二、按「債務人不能清償債務或有不能清償之虞者，得依本條例
    所定更生或清算程序，清理其債務。」消費者債務清理條例
    第3條定有明文。衡以消費者與金融機構間債之關係之發生
    ，係依契約自由原則及相互間之信賴為基礎，此為社會經濟
    活動得以維繫及發展之重要支柱，債務人經濟窘迫，固不應
    任其自生自滅，債權人一方之利益，仍不能因之摒棄不顧。
    是債務人於協商程序中，自應本於個人實際財產及收支狀況
    ，依最大誠信原則，商討解決方案。如終究不能成立協商，
    於聲請更生或清算時，法院審酌上開條文所謂「不能清償或
    有不能清償之虞」，自宜綜衡債務人全部收支、信用及財產
    狀況，評估是否因負擔債務，而不能維持最基本之生活條件
    ；所陳報之各項花費，是否確屬必要性之支出；如曾有協商
    方案，其條件是否已無法兼顧個人生活之基本需求等情，為
    其判斷之準據。
三、經查：
  ㈠聲請人所主張上開事實，業據其提出財產及收入狀況說明書
    （108年度司消債調字第146號卷，下稱調卷，第4頁）、債
    權人清冊（調卷第4頁背面至第5頁）、戶籍謄本（調卷第8
    頁）、財團法人金融聯合徵信中心前置協商專用債權人清冊
    （調卷第11至13頁）、信用報告（調卷第15頁）、財政部高
    雄國稅局106年及107年度綜合所得稅各類所得資料清單及總
    歸戶財產查詢清單（調卷第17頁、本案卷第21至22頁）、勞
    工保險被保險人投保資料表（調卷第19頁）、商業保險投保
    資料查詢結果表（調卷第22頁）、收入切結書（本案卷第29
    頁）、存摺（本案卷第30頁）等在卷可參。
  ㈡次查，聲請人於106年及107年度申報所得分別為141,800元（
    甲類經銷商銷售公益彩券之執行業務所得）、150,829元（
    其中甲類經銷商銷售公益彩券之執行業務所得130,400元、
    餘為亞瑟環境清潔股份有限公司薪資所得），另其自陳聲請
    清算前2年內有從事美髮業之薪資每月5,000元、亞瑟環境清
    潔股份有限公司之薪資每月22,000元及嘉德祿橡膠股份有限
    公司之薪資每月18,000元，名下無財產，勞工保險甫於108
    年3月8日自嘉德祿橡膠股份有限公司退保，另有三商美邦人
    壽保單解約金52,358元。又聲請人曾任職亞瑟環境清潔公司
    及嘉德祿橡膠公司，現僅從事家庭美髮工作，每月收入約6,
    000元，其領有身心障礙證明（障礙等級為中度），每月領
    取社會局生活補助4,872元及長女王○○之單親子女生活補助2
    ,073元，自陳其無須扶養長女，並將公益彩券牌照租予第三
    人蔡○○，每月收取租牌費1,000元，其成年長子未給付扶養
    費等情，此有上開綜合所得稅各類所得資料清單、財產歸屬
    清單、勞工保險被保險人投保資料表、三商美邦人壽保險股
    份有限公司函、收入切結書、身心障礙證明、高雄市政府社
    會局函及本院依職權調閱最新勞保局電子閘門投保紀錄在卷
    可參（調卷第6頁、第17至19頁、本案卷第12至15頁、第21
    至22頁、第29頁）。則在查無聲請人有其他收入來源之情形
    下，本院即以其切結每月美髮工作收入6,000元，加計社會
    局補助6,945元（含長女所領取之補助）及租牌費1,000元，
    合計13,945元作為核算其現在償債能力之基礎。
  ㈢關於聲請人個人日常必要支出部分，聲請人陳稱其租屋居住
    ，每月房租5,000元，未簽立租約，惟有第三人黃○○出具證
    明（調卷第25頁）可稽。按債務人必要生活費用，以最近一
    年衛生福利部或直轄市政府所公告當地區每人每月最低生活
    費一點二倍定之，本條例第64條之2第1項定有明文。本院參
    酌衛福部社會司所公告108年度高雄市最低生活費標準為13,
    099元，則聲請人每月生活所必需除有特殊情形並有證據證
    明者外，自宜以此數額之1.2倍即15,719元為度，始得認係
    必要支出。又上開最低生活費用之標準，係照當地最近1年
    平均每人消費支出60％，依其基準之家庭收支調查報告調查
    表格式所示有關經常性支出之調查項目，其原即包括利息支
    出、食品、衣著、房租及水費、電費、醫療保健、交通、娛
    樂、教育等基本生活需求。本院認在聲請人未能立證證明其
    有其他特殊需求之情形下，其個人必要生活費用即應以此為
    限度。
四、綜上所述，以聲請人現每月收入13,945元為其償債能力基準
    ，已入不敷出，遑論尚有餘款可用於清償債務2,403,755元
    （參調卷第78頁，共6家金融機構債權合計1,472,980元，及
    調卷第39頁以下，新光行銷公司229,323元、滙誠第一資產
    公司283,472元、富邦資產公司417,980元）。此外，復查無
    聲請人有消費者債務清理條例第6條第3項、第8條或第82條
    第2項所定駁回清算聲請之事由存在，是聲請人聲請本件清
    算，為有理由，應予准許，爰命司法事務官進行本件清算程
    序。
五、依消費者債務清理條例第83條第1項、第16條第1項，裁定如
    主文。
中　　華　　民　　國　　108 　年　　8 　　月　　20　　日
                  民事庭　法　官　沈建興
以上正本係照原本作成。
本裁定不得抗告。
中　　華　　民　　國　　108 　年　　8 　　月　　20　　日
                          書記官  胡美儀